【裁判字號】    95,交簡上,10
【裁判日期】    950815
【裁判案由】    過失傷害
【裁判全文】
臺灣嘉義地方法院刑事判決            95年度交簡上字第10號
上  訴  人
即  被  告  乙○○
上列上訴人因過失傷害案件，不服中華民國94年12月20日本院嘉
義簡易庭94年度嘉交簡字第691號第一審判決（臺灣嘉義地方法
院檢察署檢察官聲請簡易處刑案號94年度偵字第6427號），提起
上訴，本院管轄之第二審合議庭判決如下：
    主  文
上訴駁回。
    事  實
一、乙○○於民國94年6月7日15時0分許，騎乘車牌號碼LXB-64
    7號重型機車，沿嘉義市○○街由南往北行駛，途經嘉義市
    ○○街259號農會前未劃標線道路，明知車輛於行駛時，應
    注意汽車行經未劃設標線道路，轉彎車應暫停讓直行車先行
    ，而依當時情形，天候為晴，日間自然光線，路面乾燥無缺
    陷或障礙物，視距良好，並無不能注意之情事，竟疏未注意
    ，而貿然左轉欲進入宣信街農會，適甲○○騎乘車牌號碼
    LZX-712號重型機車亦疏未注意行經未劃標線道路，應注意
    車前狀況，隨時採取必要之安全措施，以避免危險之發生，
    因而發生碰撞，致甲○○因而人車倒地，受有左外側踝骨折
    、左腕擦挫傷、左膝擦傷等傷害。乙○○於肇事後，於司法
    警察未知悉肇事者為何人前，親自前往警察機關，主動坦承
    肇事接受偵訊，自首而接受裁判。
二、案經甲○○訴由嘉義市警察局第二分局報請台灣嘉義地方法
    院檢察署檢察官偵查，聲請簡易判決處刑。
    理  由
一、認定犯罪事實所憑之証據及理由：
(一)訊據上訴人雖否認前開犯罪事實，辯稱：上訴人於到達農會
    前道路時前無來車，經轉頭見告訴人之機車於40公尺處，因
    係安全距離，即左轉將機車停妥於農會門口，轉身欲進入農
    會內，上訴人之機車因告訴人之撞擊而突然移動壓傷上訴人
    ，上訴人並無過失云云。經查：
１、上訴人乙○○於94年6月7日15時0分許，騎乘車牌號碼LXB-6
    47號重型機車，沿嘉義市○○街由南往北行駛，途經嘉義市
    ○○街259號農會前未劃標線道路，與甲○○騎乘車牌號碼
    LZX-712號重型機車發生碰撞，致甲○○因而人車倒地，受
    有左外側踝骨折、左腕擦挫傷、左膝擦傷等傷害等情，業據
    告訴人甲○○指述歷歷，並有道路交通事故現場圖、道路交
    通事故調查報告表（一）（二）、財團法人嘉義基督教醫院
    94年6月7日診斷證明書及嘉義市○○○○○道路交通事故照
    片黏貼紀錄表各1份附卷可憑，自堪信為真實。
２、按汽車行駛至交岔路口時，其行進、轉彎，未劃分幹、支線
    或同為幹線道或支線道者，轉彎車應暫停讓直行車先行，道
    路交通安全規則第102條第1項第2款定有明文。上訴人騎乘
    機車原應注意上開規定，且依當時情況，又無不能注意情事，
    竟疏未注意，於途經嘉義市○○街259號農會前未劃標線道
    路轉彎時，疏未注意告訴人直行騎乘之機車，因而發生事故
    ，致告訴人甲○○受傷，上訴人顯有過失。案經送臺灣省嘉
    雲區車輛行車事故鑑定委員會鑑定，及送臺灣省車輛行車事
    故覆議鑑定委員會覆議之結果，亦同此見解，認乙○○騎乘
    重機車，由車道右側左轉時未注意左後直行車並讓其先行，
    為肇事主因。分別有臺灣省嘉雲區車輛行車事故鑑定委員會
    94年9月21日嘉雲區940447案鑑定意見書及臺灣省車輛行車
    事故覆議鑑定委員會95年3月13日府覆議字第0950100095 號
    函可稽。又告訴人之受傷與上訴人之過失行為間具有相當因
    果關係，上訴人之過失傷害犯行堪予認定。
３、上訴人雖主張其騎乘之機車停妥於農會門口後，告訴人之機
    車始撞擊被告機車之後面，上訴人並無過失，並提出交通事
    故相片、事故現場圖及自模擬相片、電話錄音及診斷証明書
    為証云云。惟查，上訴人於發生車禍當時，經警詢問時業已
    坦承「左轉彎欲至農會洽事，我車左前側與一部沿宣信街南
    向北騎乘之LZX-712的前車頭碰撞而肇事」、(問：發現危險
    狀況時距離對方多遠？當時你採取何種反應措施？)「大概
    10 公尺左右，我想不會撞上，但對方超越我車時即撞上」
    ；( 問：你第一次撞擊部位？)「我車左側中間及前方損壞
    」。而告訴人亦証稱上訴人未打方向燈即往左轉，因無法閃
    避致前車頭與其左側車身發生碰撞而肇事。又道路交通事故
    調查報告表（二）有關車輛撞擊部位欄亦敘明兩車之撞擊部
    位分別為車頭及左側車身，與告訴人証稱及上訴人坦承之事
    實相吻合，故客觀事實與告訴人及上訴人於事故發生後第一
    次之筆錄吻合，上訴人於肇事地點轉彎時左側車身與告訴人
    機車車頭碰撞之事實自堪認定。上訴人嗣雖提出照片自行測
    量其距離及模擬相片為証，並提出電話錄音資料，據以主張
    係上訴人機車停妥後，告訴人之機車始撞擊上訴人騎乘機車
    之後面云云。惟查上訴人提出之相片均係自行模擬對己有利
    之事實，且電話錄音資料，經核對結果，其重點內容與真實
    之錄音內容亦不相合吻合，足見上訴人係出於對己有利之觀
    點而杜撰事實，其說法不足採信。本案事實已如前述，上訴
    人之過失傷害犯行業已明確，所辯不足採信。
二、論罪科刑之理由：
(一)核上訴人乙○○所為，係犯刑法第284條第1項前段之過失傷
    害罪。上訴人於車禍發生後，親自報案，並已報明其姓名、
    地點請警方處理，自首而接受裁判，有嘉義市○○○道路交
    通事故肇事人自首情形紀錄表1份在卷可稽，核與自首要件
    相符，應依刑法第62條前段規定減輕其刑。
(二)原審依上述事証，適用刑事訴訟法第449條第1項前段、第
    454 條第2項，刑法第284條第1項前段、修正前刑法第41條
    第1項前段、第62條前段，罰金罰鍰提高標準條例第1條前段
    、第2條，並審酌被告之犯罪情狀，量處被告因過失傷害人
    ，處拘役55日，如易科罰金，以300元折算1日。經核：按行
    為後法律有變更者，適用行為時之法律。但行為後之法律有
    利於行為人者，適用最有利於行為人之法律，刑法第2條第1
    項定有明文。又上訴人於犯罪時刑法第41條第1項前段規定
    ：「犯最重本刑為5年以下有期徒刑以下之刑之罪，而受6個
    月以下有期徒刑或拘役之宣告，因身體、教育、職業、家庭
    之關係或其他正當事由，執行顯有困難者，得以1元以上3元
    以下折算1日，易科罰金。」又上訴人行為時之易科罰金折
    算標準，修正前罰金罰鍰提高標準條例第2條前段（現已刪
    除）規定，就其原定數額提高為100倍折算1日，則本件上訴
    人行為時之易科罰金折算標準，應以銀元300元折算1日，經
    折算為新臺幣後，應以新臺幣900元折算為1日。惟95年7月1
    日修正公布施行之刑法第41條第1項前段則規定：「犯最重
    本刑為5年以下有期徒刑以下之刑之罪，而受6個月以下有期
    徒刑或拘役之宣告者，得以新臺幣1000元、2000元或3000元
    折算1日，易科罰金。」。又罰金之最低度，依新法第33 條
    第5款業已提高。另按上訴人自首時刑法第62條規定：「對
    於未發覺之罪自首而受裁判者，減輕其刑。但有特別規定者
    ，依其規定。」惟95年7月1日修正公布施行之刑法第62條則
    規定為：「對於未發覺之罪自首而受裁判者，得減輕其刑。
    但有特別規定者，依其規定。」比較修正前後易科罰金折算
    標準、罰金之最低度及自首等規定，均以95年7月1日修正公
    布施行前之規定，較有利於被告。故本案應適用修正前刑法
    第41條第1項前段規定，定其折算標準。並應適用修正前刑
    法第62條規定，減輕其刑。故原審依修正前刑法第41條第1
    項前段，修正前罰金罰鍰提高標準條例第1條前段、第2條及
    修正前刑法第62條規定，減輕其刑，均無不當。綜上，原審
    認定事實及適用法律均無不合，量刑亦屬妥適，上訴人指摘
    原審認事用法尚有違誤等情，並無理由，應予駁回。
三、適用法律依據：
    刑事訴訟法第455條之1第1項、第3項、第368條。
本案經檢察官侯德人到庭執行職務
中    華    民    國    95    年    8      月    15   日
                   刑事第二庭  審判長  法  官  夏金郎
                                       法  官  洪嘉蘭
                                       法  官  黃義成
以上正本證明與原本無異。
本件不得上訴。
中    華    民    國    95    年    8      月    15   日
                                       書記官  侯麗茹
附錄本案論罪科刑法條全文
刑法第284條第1項：
因過失傷害人者，處6月以下有期徒刑、拘役或5百元以下罰金，
致重傷者，處1年以下有期徒刑、拘役或5百元以下罰金。


司法院資訊處製作；財團法人民間司法改革基金會備份。
